【裁判字號】    95,判,1195
【裁判日期】    950731
【裁判案由】    俸給
【裁判全文】
最  高  行  政  法  院  判  決
                                     95年度判字第01195號
上  訴  人  乙○○
                       （送達代收人 丙○○ 通訊信箱臺中郵
                          政65之361號信箱）
被 上訴 人  銓敘部
代  表  人  甲○○
上列當事人間因俸給事件，上訴人不服中華民國94年9月14日臺
北高等行政法院93年度訴更一字第223號判決，提起上訴。本院
判決如下：
    主  文
原判決廢棄，發回臺北高等行政法院。
    理  由
壹、本件上訴人主張：查原審於準備程序及言詞辯論程序時，均
    未合法通知上訴人，顯違背行政訴訟法第243條第2項第5款
    言詞辯論公開之規定。上訴人曾就此程序違法部份，於原審
    宣判前提出異議，惟其均置之不理。又原審既違背言詞辯論
    程序，也同時違背行政訴訟法第140條、第141條、第189條
    及188條等之證據調查規定。另原審亦違背公務人員曾任年
    資採用提敘俸給認定要點之規定，顯有行政訴訟法第243條
    第2項第6款判決理由矛盾之違法，爰請求廢棄原判決。
貳、被上訴人未提出上訴答辯狀。
參、原審駁回上訴人在第一審之訴，係以：查上訴人經合法通知
    ，未於言詞辯論期日到場，核無行政訴訟法第218條規定準
    用民事訴訟法第386條所列各款情形，爰依同法準用民事訴
    訟法第385條第1項前段規定，准被上訴人之聲請，由其一造
    辯論而為判決。又本件經最高行政法院93年度判字第715號
    判決以：「原判決關於撤銷再復審決定及復審決定暨該訴訟
    費用部分均廢棄，發回臺北高等行政法院。」對於原審前審
    「原告其餘之訴駁回」部分，則未在發回之範圍內，惟查依
    原審前審判決駁回上訴人之訴之意旨，係「本於『程序未行
    ，實體不論』之原則，本院無法逕為准許，是原告此部分之
    請求，應予駁回。」尚屬未為實體上審理判決，如原審逕認
    原處分及上訴人請求判決被上訴人作成准予提敘之行政處分
    部分，均因上訴人未上訴而確定，且不得再行起訴，則對於
    上訴人權利之保護殊屬不周，有違行政訴訟保障人民權利之
    目的，故原審對於上訴人於本件訴之聲明超過發回範圍之部
    分，認係訴之追加，並屬適當，應予准許，併予裁判。次查
    本件復審及再復審之審理程序，如原審91年度訴字第563號
    判決理由意旨，固有瑕疵，惟公務人員保障法業於民國（下
    同）92年5月28日修正公布，並自公布日施行，有關公務人
    員不服機關或人事主管機關之行政處分提起復審，由公務人
    員保障暨培訓委員會（下稱保訓會）審議決定，已無再復審
    程序，觀之修正後之該法第4條、第40條規定自明。又依同
    法第103條第1項規定，本件如撤銷復審決定及再復審決定之
    結果，被上訴人已無從送交考試院為復審決定，僅能由保訓
    會重為復審決定。惟本件業經該會於公務人員保障法修正前
    為實體之審理並作成再復審駁回之決定，已無損於上訴人之
    審級利益，基於行政救濟程序經濟之考量，已無再由保訓會
    重為復審決定之必要，爰進入實體為審理。又查上訴人於83
    年7月3日任臺中師院薦任第9職等土木工程職系組主任，經
    被上訴人審定合格實授，同年11月15日調任該校薦任第6職
    等至第7職等土木工程職系技士，仍敘薦任第9職等本俸5級
    550俸點，嗣上訴人因83年另予考績考列丁等，經該校核定
    自85年9月26日免職生效，並經被上訴人86年6月28日86台甄
    2字第1481651號函登記考績免職在案。89年9月16日上訴人
    再任新竹縣峨嵋鄉公所薦任第6職等至第7職等土木工程職系
    技士，因所任職務列等低於原敘俸級，被上訴人以其為再任
    人員，乃依所任職務列等之相當俸級，以89年10月27日89銓
    5字第1955015號函銓敘審定合格實授，核敘薦任第7職等年
    功俸5級550俸點，揆諸公務人員俸給法第8條、第11條及同
    法施行細則第3條規定，自無不合，復審及再復審決定，遞
    予維持，亦無不妥，上訴人提起行政訴訟，訴請撤銷及請求
    命被上訴人依序銓敘審定上訴人為薦任第7職等年功俸6級、
    第9職等本俸5級，最後恢復為第9職等年功俸2級，均非有理
    由等詞，為其判斷基礎。
肆、本院按：
  一行政訴訟法第67條第1項前段規定：「當事人或代理人經指
    定送達代收人，向受訴行政法院陳明者，應向該代收人為送
    達。」本件上訴人業已於93年10月28日具狀指定送達代收人
    丙○○，此有卷附該狀可稽。原審法院雖曾就94年8月30日
    上午10時言詞辯論期日通知書向該送達代收人為送達，惟送
    達至上訴人所陳報之送達處所即臺中郵政65之361號信箱，
    郵政機關係以「投箱待領逾期」退回，顯未經合法送達，原
    審法院又未依其他送達方法合法送達，是對送達代收人之送
    達並非合法。
  二另按行政訴訟法第67條第1項後段雖規定：「審判長認為必
    要時，得命送達於當事人本人。」經查，本件因94年8月10
    日準備期日通知送達予送達代收人遭退回，審判長固得認有
    必要，而命送達94年8月30日上午10時言詞辯論期日通知書
    於當事人本人。惟查，原審法院就該言詞辯論通告書雖又對
    本人送達，並送達臺中市○○街185巷20號（上訴人於原審
    之住所，有戶籍謄本附於發回前本院92年度判字第715號卷
    第152頁）、金門縣烏坵鄉大坵村1號（就業處所），但均遭
    「投箱待領逾期」及拒收退回，顯未合法送達。
  三再按「送達，於應受送達人之住居所、事務所或營業所行之
    ，‧‧‧」行政訴訟法第71條第1項前段定有明文，另依同
    法第73條規定，寄存送達係不能依第71條及72條規定送達之
    其他送達方法，寄存送達自應以應受送達人之住居所、事務
    所或營業所等應受送達處所為限。經查，原審雖另就94年8
    月30日上午10時言詞辯論期日通知書對臺中市○○路○段4號
    2樓依行政訴訟法第73條第1項為寄存送達，惟該臺中市○○
    路○段4號2樓處所係本件發回前原審即91年度訴字第563號案
    件上訴人所陳報之居所，此有該91年度訴字第563號案件內
    上訴人之各狀可稽，但於本件原審案件進行中，上訴人之各
    陳報狀不再列該臺中市○○路○段4號2樓為居所，此有原審
    卷附上訴人各陳報狀可查，且本院發回之93年度判字第715
    號判決就該臺中市○○路○段4號2樓址已無法送達，此有本
    院該案卷附送達判決退回之送達證書可查，是上訴人顯具廢
    止該臺中市○○路○段4號2樓為居所之意思。至於原審雖曾
    送達94年6月7日第一次言詞辯論通知書於臺中市○○路○段4
    號2樓處所，但上訴人係於期日後之94年7月17日始與其他送
    達處所之送達證書一併簽收，此觀之原審卷附第54頁至56頁
    之送達證書可按，足見該次送達不合法，自不得作為臺中市
    ○○路○段4號2樓仍為上訴人居所之證據，附此敘明。再查
    ，本件上訴人業於93年間變更住所地為金門縣烏坵鄉大坵村
    12號，此有上訴人94年9月11日異議狀所附之國民身分証影
    本可稽，臺中市○○路○段4號2樓既非被上訴人之住居所、
    事務所或營業所，是以臺中市○○路○段4號2樓自非應受送
    達人即上訴人之應受送達處所，揆諸行政訴訟法第71條、第
    73 條第1項規定，原審法院就94年8月30日上午10時言詞辯
    論期日通知書對於上訴人臺中市○○路○段4號2樓為寄存送
    達，不生送達之效力。
  四從而，依上開說明，原審就94年8月30日上午10時言詞辯論
    期日通知書均不能謂已為合法之送達，乃原審竟於該言詞辯
    論期日以上訴人無民事訴訟法第386條各款所列情形而不到
    場，遽依被上訴人之聲請，准由被上訴人一造辯論而為判決
    ，其訴訟程序顯有重大瑕疵。況原判決宣判日為在94年9月
    14日，上訴人之陳報住所變更之異議狀係於94年9月12日到
    達原審法院，此有該異議狀附於原審卷可稽，原審就94年8
    月30日上午10時言詞辯論期日通知書之送達既有瑕疪，自應
    再開辯論，重為合法送達再行言詞辯論程序，始為合法，附
    此敘明。是上訴人既係因未受合法通知致未到場應訴，原審
    法院遽依被上訴人之聲請，准由其一造辯論而為判決，其訴
    訟程序，自有重大瑕疵，經核本件上訴為有理由，應將原審
    關於上訴部分之判決廢棄，發回更為審理。
伍、據上論結，本件上訴為有理由，依行政訴訟法第256條第1項
    、第260條第1項，判決如主文。
中    華    民    國    95    年    7     月    31    日
                  第一庭審判長法  官  葉  振  權
                              法  官  陳  秀  美
                              法  官  劉  鑫  楨
                              法  官  梁  松  雄
                              法  官  劉  介  中
以  上  正  本  證  明  與  原  本  無  異
中    華    民    國    95    年    8     月    1     日
                              書記官  吳  玫  瑩


司法院資訊處製作；財團法人民間司法改革基金會備份。
